臺灣臺北地方法院行政訴訟判決　
110年度交字第236號
111年2月17日言詞辯論終結
原      告  李雨龍  


被      告  交通部公路總局新竹區監理所

代  表  人  吳季娟  


上列當事人間交通裁決事件，原告不服被告民國110年3月17日竹
監裁字第50-AFV425455、50-AFV000000-0號裁決，提起行政訴訟
，本院判決如下：
    主  文
原告之訴駁回。
訴訟費用新臺幣參佰元由原告負擔。　　
    事實及理由
壹、程序部分
一、原告起訴時，被告代表人為黃萬益，嗣於訴訟進行中變更為
    吳季娟，有被告交通部110年5月27日交人字第1107100363號
    令（本院卷第165-166頁）、被告網站所長簡介資料（本院
    卷第171頁）存卷可參，並由被告之新代表人吳季娟具狀聲
    明承受訴訟，核無不合，應予准許。又被告經合法送達未到
    庭，經原告聲請而為一造辯論判決。
二、查原起訴時告請求撤銷之標的為被告110年3月27日竹監裁字
    第50-AFV425455號、第50-AFV425456號裁決（本院卷第17頁
    ），經被告以110年7月15日竹監企字第1100195353號函，將
    第50-AFV425456號更正為竹監裁字第50-AFV000000-0號裁決
    （本院卷第195頁），並經原告於言詞辯論期日時將請求撤
    銷之標的變更為竹監裁字第50-AFV425455號、第50-AFV0000
    00-0號裁決（本院卷第207頁），是本件應就原告變更後之
    訴之標的進行審理。
貳、實體部分　　
一、事實概要：
　　原告駕駛訴外人所有之000-0000號租賃小客車（下稱系爭車
    輛），前於109年9月6日下午4時27分，行經臺北市大安區忠
    孝東路四段與復興南路一段口時，因在多車道右轉彎，不先
    駛入外側車道，經員警攔停後，拒絕出示件逕自駛離，被臺
    北市政府警察局大安分局開立北市警交字第AFV213858號、
    第AFV213859號舉發違反道路交通管理事件通知單。嗣於民
    國109年9月21日下午6時54分許，行經臺北市南港區向陽路
    與重陽路口時，因在多車道之中間車道左轉彎，不先駛入內
    側車道，被臺北市政府警察局南港分局（下稱舉發機關）當
    場吹哨攔停，系爭車輛不配合停車受檢逕將車輛駛離，舉發
    機關遂依道路交通管理處罰條例第48條第1項第4款、第60條
    第1項規定，以北市警交字第AFV425455號、第AFV425456號
    舉發違反道路交通管理事件通知單（下分別稱A、B舉發單，
    合稱系爭舉發單），逕行舉發「在多車道之中間車道左轉」
    、「違反處罰條例，拒絕停車接受稽查而逃逸」之違規行為
    ，並載明應到案日期為109年11月6日前。嗣訴外人於應到案
    日期前辦理歸責予本件原告，原告於109年11月18日向被告
    提出申訴，經被告函請舉發機關就原告陳述事項協助查明，
    舉發機關函復依規定舉發尚無違誤；原告於110年3月17日向
    被告申請開立裁決書，被告於同日以原告於上開時、地有「
    在多車道左轉彎，不先駛入內側車道」、「汽車駕駛人駕駛
    汽車，五年內違反第六十條第一項規定二次以上」之違規事
    實，依道路交通管理處罰條例第48條第1項第4款、第60條第
    1項，以竹監裁字第50-AFV425455號、第50-AFV425456號裁
    決（下分別稱A、B處分，合稱原處分）分別對原告裁處罰鍰
    新臺幣（下同）600元，記違規點數1點，及罰鍰30,000元，
    原處分於同日對原告送達。原告不服，於110年4月15日向本
    院提起行政訴訟，原告起訴後，被告於110年7月15日以竹監
    企字第1100195353號函，將B處分更正為竹監裁字第50-AFV0
    00000-0號裁決，更正後B處分處原告罰鍰30,000元，並吊扣
    駕駛執照12個月，並於110年7月20日送達原告。
二、原告起訴主張：
　　109年9月21日星期一晚上七點左右是下班時間，車流量大，
    原告由內湖科技園區過來南港，前往高鐵站，原告是跟循前
    方的車流左轉，當時天色黑暗，汽車及機車皆很多。舉發機
    關及被告堅持說本人是違規及逃逸，要吊扣駕照半年到一年
    ，這樣重的交通處罰不合理。原告為新竹半導體科技公司的
    總經理，公司在竹北，住家在台北市木柵，平日上下班皆是
    自己開車，一家三代同堂，也只有原告一個人會開車，需要
    駕照來工作及生活等情，並聲明：原處分撤銷。
三、被告則以：
　　經檢視本案採證光碟影像並參酌舉發員警交(查)辦單告發經
    過內容，員警密錄器時間2020/09/21 18：53：20-18:54:08
    畫面中可見向陽路左轉專用車道停等之車輛，依序排隊等待
    左轉前往重陽路，2020/09/21 18：54:12-18:54:14見原告
    車輛出現於向陽路之中線車道，員警執勤站立於重陽路邊目
    睹原告違規左轉，第1次吹哨並以指揮棒示意攔停原告，202
    0/09/21 18：54:17-18:54:18員警第2次吹哨並以指揮棒示
    意攔停原告，2020/09/21 18：54:19-18:54:28惟原告未依
    規定配合執勤員警指揮受檢，即駛離現場至影像畫面結束。
    綜上佐證資料證明，原告未依員警指示停車接受稽查，逕自
    離開現場之違規行為應可認定，至為明確等語置辯，並聲明
    ：原告之訴駁回。
四、本院之判斷：
㈠、按「汽車駕駛人轉彎或變換車道時，有下列情形之一者，處
    新臺幣六百元以上一千八百元以下罰鍰：四、在多車道右轉
    彎，不先駛入外側車道，或多車道左轉彎，不先駛入內側車
    道。」、「汽車駕駛人有下列各款所列條款之一者，除依原
    條款處罰鍰外，並予記點：一、有第33條第1項……、第48條
    、第49條……情形之一者，各記違規點數一點。」、「汽車駕
    駛人，駕駛汽車有違反本條例之行為，經交通勤務警察或依
    法令執行交通稽查任務人員制止時，不聽制止或拒絕停車接
    受稽查而逃逸者，除按各該條規定處罰外，處新臺幣一萬元
    以上三萬元以下罰鍰，並吊扣其駕駛執照六個月；汽車駕駛
    人於五年內違反本項規定二次以上者，處新臺幣三萬元罰鍰
    ，並吊扣其駕駛執照一年。」道路交通管理處罰條例第48條
    第1項第4款、第63條第1項第1款、第60條第1項定有明文。
㈡、次按裁罰基準及處理細則第1條規定：「本細則依道路交通管
    理處罰條例第92條第4項規定訂定之」、第2條第1、2項規定
    ：「處理違反道路交通管理事件之程序及統一裁罰基準依本
    細則之規定辦理」、「前項統一裁罰基準，如附件違反道路
    交通管理事件統一裁罰基準表…」，依前述基準表，違反道
    路交通管理處罰條例第48條第1項第4款規定，於期限內繳納
    罰鍰或到案聽候裁決者，應處罰鍰600元；五年內違反道路
    交通管理處罰條例第48條第1項第4款規定二次以上者，於期
    限內繳納罰鍰或到案聽候裁決者，應處罰鍰30,000元，並吊
    扣其駕駛執照一年。且核前開規定，係基於母法之授權而為
    訂定，並參考「車輛大小」、「違規程度」、「所生影響」
    、「違反情節」等各事項而為分級處罰，且就裁罰基準及處
    理細則附件所示統一裁罰基準表中有關道路交通管理處罰條
    例第53條第1項裁罰基準內容，並未牴觸母法，被告自得依
    此基準而為裁罰。
㈢、經查，原告駕駛系爭車輛，於109年9月21日下午6時54分許，
    行經臺北市南港區向陽路與重陽路口時，因有「在多車道之
    中間車道左轉」、「違反處罰條例，拒絕停車接受稽查而逃
    逸」之違規行為，遭舉發機關執勤員警製單舉發，原告雖提
    出申訴不服舉發，惟經被告函請舉發機關查明原告陳述情節
    及違規當時情形後，仍認違規事實明確，又因原告為五年內
    違反第60條第1項規定2次以上，乃依道路交通管理處罰條例
    第48條第1項第4款、第60條第1項規定，以原處分分別裁處
    原告罰鍰600元，記違規點數1點，及罰鍰30,000元，吊扣駕
    駛執照12個月等情，有系爭舉發單（本院卷第85頁）、原告
    申訴資料（本院卷第71-72頁）、歸責申請書（本院卷第78
    頁）、舉發機關109年12月16日北市警南分交字第109304586
    9號函（本院卷第69頁）、A處分（本院卷第109頁）、被告1
    10年7月15日竹監企字第1100195353號函（本院卷第185頁）
    、更正後B處分（本院卷第196頁）在卷可稽，核堪採認為真
    實。
㈣、觀諸本院依被告所提供之採證光碟所製之勘驗筆錄，檔案名
    稱「rcn-6678」之員警密錄器影像，畫面時間18：54：09可
    見系爭車輛位於該路段之中間車道，於畫面時間18：54：13
    時，系爭車輛未先駛入內側車道即左轉彎；此時員警隨即拿
    起指揮棒指向系爭車輛並吹哨兩聲，於畫面時間18：54：16
    至17時，系爭車輛即將經過員警前方，員警將指揮棒平行舉
    在系爭車輛前方，並再次吹哨兩聲示系爭車輛停車接受稽查
    ，惟其並未停下，於左轉後仍繼續往前駛離（見本院卷第14
    3-151頁）。按上開勘驗結果可知，系爭車輛於未先駛入內
    側車道，於中間車道即左轉彎，確有「在多車道之中間車道
    左轉」之違規行為無訛；而當系爭車輛左轉後，員警隨即以
    吹哨、平舉指揮棒之方式指示原告，依一般人社會經驗事理
    常情，應知悉員警指示其停車接受稽查之意，且原告見員警
    持續將指揮棒平舉於其車輛前方，難謂不知員警之意，原告
    在未經員警示意或取得同意可得離去之前，即應等待接受員
    警稽查，惟原告仍逕自駛離現場，堪認原告確已構成「違反
    處罰條例之行為，拒絕停車接受稽查逃逸」之違規行為。
㈤、原告主張，其是跟著前方車流左轉，當時天色昏暗，車流量
    大云云。經查，參酌員警密錄器影像，當時位於該路段左轉
    之其他車輛皆於內側車道左轉，僅系爭車輛係於中間車道逕
    行左轉（見本院卷第143頁），且系爭車輛左轉後，行駛至
    員警前方時，員警以平舉指揮棒及吹哨之方式示意原告停車
    接受稽查，系爭車輛與員警所站位置間並無任何車輛或其他
    障礙物（見本院卷第147-149頁），足見原告應可清楚見及
    員警在路口平舉指揮棒，並聽聞員警對其吹哨數次，而知悉
    員警之舉動係示意其停車，卻仍拒絕停車接受稽查而駛離現
    場，原告自違反道路交通管理處罰條例第60條第1項規定，
    且主觀上具有故意。原告上開主張，難認有據。
㈥、至原告主張吊扣駕駛執照1年係不合理重罰、需要駕照來工作
    及生活云云。惟就違反道路交通管理處罰條例第60條第1 項
    後段之規定者，裁罰機關依法應即吊扣行為人之駕駛執照12
    個月，而原告所指該一情事亦顯非屬法定得減輕或免除其處
    罰之事由，又衡諸該規定旨在建立交通執法者之權威性，此
    雖限制人民駕駛車輛之自由權利，但基於上開重要公益，立
    法者已經考量人民工作、生活及人格自由發展，與該處分所
    追求之公共利益，且該處分所侵害之工作權亦僅限於短期駕
    駛車輛部分，尚無違反比例原則，是原告所指情事，仍無解
    於其應受吊扣駕駛執照之處罰。至一般民眾於駕駛車輛時，
    或因經驗不足、或因視線差異，對於警察值勤時所為之手勢
    或指揮棒警示，因誤解意思或不及注意而未能及時停車，導
    致有觸法之情事，警察機構應加強宣導，使民眾更瞭解交通
    管理之內涵，避免因誤解值勤員警依法指示之意義而導致違
    法。　
五、綜上所述，原告於事實概要欄所載時、地，有如事實概要欄
    所示之違規行為，事證明確，經被告於110年3月17日、110
    年7月15日依道路交通管理處罰條例第48條第1項第4款、第6
    0條第1項，以原處分裁處原告罰鍰600元，記違規點數1點，
    及罰鍰30,000元，吊扣駕駛執照12個月，核無違誤。原告訴
    請撤銷原處分，為無理由，應予駁回。
六、本案判決基礎已臻明確，兩造其餘攻擊防禦方法及訴訟資料
    ，經本院審核後，認與判決結果不生影響，且無調查之必要
    ，爰不一一論述及調查，併此敘明。
七、第一審裁判費為300元，依法應由敗訴之原告負擔，且係原
    告於起訴時繳納，爰確定第一審訴訟費用如主文第2項所示
    。
八、結論：原告之訴為無理由，依行政訴訟法第98條第1項前段
    、第237條之8第1項，判決如主文。
中　　華　　民　　國　　111 　年　　2 　　月　　24　　日
                  行政訴訟庭　　法　官　張瑜鳳
以上正本係依原本作成。
如不服本判決，應於判決送達後20日內，以原判決違背法令為理
由，向本院提出上訴狀並表明上訴理由（原判決所違背之法令及
其具體內容或依訴訟資料可認為原判決有違背法令之具體事實）
，並繳納上訴裁判費新臺幣750 元。
其未載明上訴理由者，應於提出上訴後20日內，向本院補提理由
書（上訴狀及上訴理由書均須按他造人數附繕本）；如未按期補
提上訴理由書，則逕以裁定駁回上訴。　　　　　　　　　
中　　華　　民　　國　　111 　年　　2 　　月　　24　　日
                                書記官  林劭威